臺灣屏東地方法院刑事判決　　　　　　　 96年度易字第731號
公　訴　人　臺灣屏東地方法院檢察署檢察官
被　　　告　甲○○
上列被告因詐欺案件，經檢察官聲請簡易處刑判決（96年度偵字
第4237號），本院認不宜逕以簡易判決處刑，改由通常程序審理
，判決如下：
    主  文
甲○○幫助意圖為自己不法之所有，以詐術使人將本人之物交付
未遂，處有期徒刑陸月，如易科罰金，以新臺幣壹仟元折算壹日
。
    事  實
一、甲○○已預見金融機構帳戶係個人理財之重要工具，關係個
    人財產、信用之表徵，如交予他人使用，有供作財產犯罪用
    途之可能，而一般人取得他人存摺之目的在於取得贓款及掩
    飾犯行不易遭人追查，對於提供帳戶雖無引發他人萌生犯罪
    之確信，但仍以基於幫助由真實姓名、年籍不詳之成年人組
    成之電話詐騙集團遂行詐欺取財之不確定故意，於民國96年
    5 月9 日至同年5 月31日間之某日，在不詳地點，將其向新
    光銀行屏東分行申辦之帳號0000-00-000000-0號帳戶存摺、
    提款卡、密碼交付予真實姓名、年籍不詳之成年人，該不詳
    姓名年籍之成年人取得上開帳戶後，即與其所屬之電話詐騙
    集團基於意圖為自己不法所有之犯意聯絡，於96年5 月31日
    14 時35 分許，由電話詐騙集團成員撥打乙○○之電話，並
    向乙○○佯稱其身分證遭人冒用辦理人頭帳戶，其所有之帳
    戶均將遭凍結，並需將其帳戶內之款項轉入「信託帳戶」內
    云云，致乙○○因此陷於錯誤，於同日前往中國信託商業銀
    行屏東分行，將新台幣（下同）18萬5 百元匯往甲○○上開
    銀行帳戶，乙○○於匯款後，發覺有異，隨即致電中國信託
    商業銀行屏東分行，並向銀行人員表示係遭人詐騙，銀行人
    員即未將上開款項匯出，並交由乙○○領回，該電話詐騙集
    團成員始未得逞。
二、案經屏東縣警察局屏東分局報請臺灣屏東地方法院檢察署檢
    察官偵查起訴。
    理  由
一、訊據被告甲○○矢口否認有上開幫助詐欺之犯行，辯稱：上
    開帳戶存摺、提款卡係被其同事丙○○所竊取，後來丙○○
    告知伊可以幫忙處理2000元，伊才將密碼及語音密碼告訴丙○○云云。經查：
(一)被害人乙○○於96年5 月31日接獲電話詐財，並將18萬5 百
    元匯往被告上開帳戶，幸因被害人察覺受騙，並向中國信託
    商業銀行屏東分行要求不要匯出之事實，業據被害人乙○○
    於警詢時指訴綦詳，且有被害人之匯款單、中國信託商業銀
    行股份有限公司96年7 月16日中信銀集作字第96505810號函
    在卷可稽，是以被告上開帳戶確已遭詐欺集團人員用於詐騙
    被害人匯款之用，應堪認定。
(二)被告聲請傳訊證人丙○○，惟該證人經本院合法通知並未到
    庭，本院乃通知被告偕同證人到庭，被告復未偕同證人到庭
    ，有送達證書2 紙附卷可稽。而被告於警詢中係供稱：上開
    帳戶之存簿係於96年5 月30日或31日14時30分遺失的云云（
    警卷第3 頁），於答辯狀內則述稱：96年5 月30日在里港教
    會前停車，後車廂內有存簿、提款卡、而存簿上寫有密碼及
    語音密碼，後來被偷走云云（本院卷第11頁），於本院準備
    程序中改稱：是丙○○竊取其身分證去借高利貸，我去找高
    利貸的人，對方說可以在30分鐘內還2000元，對方要我的帳
    戶存摺、提款卡及密碼，但後來高利貸的人告訴我，沒有收
    到2000元云云（本院卷第16頁背面），於本院審理時又辯稱
    ：帳戶存摺、提款卡係被丙○○偷走，後來丙○○告知伊可
    以幫忙處理2000元，伊才將密碼及語音密碼告訴丙○○云云
     (本院卷第35頁背面、第36頁），足徵被告供詞反覆，所辯
    是否屬實已有可疑。再者，被告於本院審理詢問時復供稱：
    本件案發前有去丙○○家中發現存摺、印章、身分證都在他
    家，才知道被丙○○所竊，我怕當場取回會犯竊盜罪才未向
    他索回上開物品等語 (本院卷第36頁），所辯之詞顯違常情
    ，且若案發前即已知悉，何以於警詢及答辯狀中皆未提及是
    丙○○所竊取之事，足認被告所辯情詞，顯係臨訟飾卸之詞
    ，並不足取，本院因認證人丙○○已無再予傳訊之必要。事
    證明確，被告犯行洵堪認定。
二、核被告所為，係犯刑法第30條第1 項、第339 條第1 項之幫
    助詐欺取財罪。被告幫助他人犯詐欺取財罪，為幫助犯，爰
    依刑法第30條第2 項規定，按正犯之刑減輕之。又被告所幫
    助之詐欺集團，因被害人及時阻止，而未實際得到財物，屬
    未遂犯，應依刑法第25條第2 項規定減輕其刑，並依法遞減
    之。審酌被告不思以正當工作賺取所需，竟貪圖小利而使犯
    罪者得以隱匿真實身分，增加司法機關查緝困難，並助長詐
    欺集團氣焰，擾亂社會秩序，且事後執詞辯解，毫無悔意，
    浪費司法審判資源，及其尚無前科紀錄，有臺灣高等法院被
    告前案紀錄表附卷可稽等一切情狀，量處如主文所示之刑，
    並諭知易科罰金之折算標準。
據上論斷，應依刑事訴訟法第452 條、第299 條第1 項前段、刑
法第339 條第1 項、第25條第2 項、第30條第1 、2 項、第41條
第1 項前段，刑法施行法第1 條之1 ，判決如主文。
本案經檢察官陳俊宏到庭執行職務。
中　　華　　民　　國　　96　　年　　12　　月　　11　　日
                  刑事第三庭 審判長  法  官  吳永宋
                                     法  官  春生
                                     法  官  趙家光
以上正本證明與原本無異。
如不服本判決應於收受本判決送達後十日內向本院提出上訴書狀，
其未敘述上訴理由者，並得於提起上訴後十日內向本院補提理由
書狀（均須按他造當事人之人數附繕本）「切勿逕送上級法院」
中　　華　　民　　國　　96　　年　　12　　月　　11　　日
                                     書記官  陳勃諺
附錄本判決論罪科刑法條全文
中華民國刑法第339條第1項
意圖為自己或第三人不法之所有，以詐術使人將本人或第三人之
物交付者，處5 年以下有期徒刑、拘役或科或併科1 千元以下罰
金。
